臺灣彰化地方法院民事判決
111年度訴字第87號
原      告  A女      （真實姓名、住址均詳卷）
被      告  黃富豪  

上列當事人間請求侵權行為損害賠償事件，原告提起刑事附帶民
事訴訟，經本院刑事庭裁定移送前來（109年度附民字第262號）
，本院於民國111年3月16日言詞辯論終結，判決如下：
    主  文
被告應給付原告新臺幣20萬元，及自民國109年12月31日起至清
償日止，按年息5%計算之利息。
原告其餘之訴及該部分假執行之聲請均駁回。
本判決原告勝訴部分得假執行。
    事實及理由
ㄧ、原告起訴主張：兩造原係朋友關係，於同一社團擔任幹部，
    於民國（下同）106年10月11日晚間11時30分許，被告對原
    告為強制猥褻之行為，業經本院刑事庭以108年度侵訴字第4
    0號判決判處有期徒刑2年6月，並經臺灣高等法院臺中分院
    以109年度侵上訴字第22號、最高法院以110年度台上字第29
    9號判決均駁回上訴確定（下稱前案），惟被告卻無端興訟
    ，除了對原告提起民事侵害名譽權損害賠償訴訟，亦對原告
    提起妨害名譽之告訴，並經臺灣彰化地方檢察署檢察官以10
    7年度偵字第12283號為不起訴處分確定（下稱另案）。因被
    告無端興訟，造成原告身心痛苦，且使原告婚姻、家庭破裂
    ，原告與其子無法共同生活，分隔兩地。為此，請求被告給
    付精神慰撫金新臺幣（下同）100萬元等語。並聲明：被告
    應給付原告100萬元，及自本起訴狀繕本送達翌日起至清償
    日止，按年利率百分之5計算之利息。原告願供擔保，請准
    宣告假執行。前項判決請准供擔保宣告假執行
二、被告則以：原告請求100萬元到底是多還是少，請鈞院依法
    判決等語。　　
三、得心證之理由：
　㈠按因故意或過失，不法侵害他人之權利者，負損害賠償責任
    ；不法侵害他人之名譽者，被害人雖非財產上之損害，亦得
    請求賠償相當之金額，民法第184條第1項前段、第195條第1
    項前段分別定有明文。又行為人故意虛構事實，向司法機關
    為犯罪之訴追，致他人名譽、信用受有損害者，係利用司法
    機關有追訴犯罪之職權，以侵害他人權利，自屬侵權行為，
    並有最高法院87年度台上字第2502號判決意旨可參。
　㈡查被告於107年9月11日，向有偵查權限之臺灣彰化地方檢察
    署提起刑事告訴，指稱「黃金銓、Ａ女、吳德坦、趙幼氣於1
    07年3月2日晚間7時許，在黃金銓位於彰化縣○○鄉○○路000巷
    00號住處內，向當時在場之友人王智雄、王秋燕、郭佳怡、
    陳碧美等人陳述前案之不實言論；及於107年3月23日晚間7
    時許，在吳德坦位於彰化縣○○鄉○○路000號住處內，向當時
    在場之友人莊素斐、陳誌平、王智雄、王秋燕、郭佳怡、陳
    碧美等人陳述前案之不實言論」，復於107年11月3日晚間8
    時30分許在彰化縣警察局和美分局偵查隊製作警詢筆錄時，
    向有犯罪偵查權限之承辦偵查佐劉俊男表示，黃金銓、Ａ女
    、吳德坦、趙幼氣在上開時、地有前揭不實言論，並對其等
    提出誹謗罪告訴等情，有被告之刑事告訴狀及警詢之調查筆
    錄在卷可查（見彰化地檢署107年度偵字第12283號卷第11至
    18頁）。惟彰化地檢署檢察官偵查後，以107年度偵字第122
    83號為不起訴處分，有處分書在卷可憑，亦據本院調閱上開
    偵查卷宗查明無訛。
　㈢次查，上開被告指述原告涉有誹謗罪之事實，被告經彰化地
    檢署檢察官以109年度偵字第11390號提公訴，被告並於本院
    刑事庭準備程序及審理中均坦白承認，並經本院刑事庭裁定
    進行簡式審判程序，以109年度訴字第1139號判決判處被告
    有期徒刑6月，亦據本院調閱上開刑事卷宗查明無訛。是原
    告主張被告以誣告之手段不法侵害其名譽權，足使原告受有
    精神上之痛苦，洵可認定，其依侵權行為法律關係請求被告
    賠償其非財產上損害，即屬有據。
　㈣次按不法侵害他人人格權，被害人受有非財產上損害，請求
    加害人賠償相當金額慰撫金時，法院對於慰撫金之量定，應
    斟酌實際加害情形、所造成影響、被害人痛苦之程度、兩造
    之身分地位經濟情形及其他各種狀況，以核定相當之數額（
    最高法院47年台上字第1221號、51年台上字223號判決意旨
    參照）。本院審酌被告上開誣告行為，已造成對原告之人格
    貶抑，不法侵害原告之名譽權，與原告名譽權受損之結果間
    具有相當因果關係，而被告迄未表示歉意，且旁及司法機關
    ，致生後續刑事及民事訴訟，影響原告日常生活程度非輕，
    原告在精神上應受有痛苦。衡諸被告現於彰化監獄在監服刑
    ，併參以兩造之身分地位、經濟狀況（詳見本院卷二兩造稅
    務電子閘門財產所得調件明細表）等一切情狀，認原告此部
    分請求以200,000元為適當；逾此數額之請求，為無理由。
    　　
四、末按給付無確定期限者，債務人於債權人得請求給付時，經
　　其催告而未為給付，自受催告時起，負遲延責任。其經債權
　　人起訴而送達訴狀，或依督促程序送達支付命令，或為其他
　　相類之行為者，與催告有同一之效力。遲延之債務，以支付
　　金錢為標的者，債權人得請求依法定利率計算之遲延利息；
　　應付利息之債務，其利率未經約定，亦無法律可據者，週年
　　利率為5％。民法第229條第2項、第233條第1項前段、第203
　　條分別定有明文。查，本件原告請求被告賠償精神慰撫金，
　　係以支付金錢為標的，是其請求被告應自本件刑事附帶民事
　　起訴狀繕本送達被告之翌日即109年12月31日（附民卷第8頁
    ）起至清償日止，按週年利率5％計算之遲延利息，為有理由
    ，逾前開範圍之請求，則為無理由。
五、綜上所述，原告依侵權行為損害賠償之規定，請求被告應給
    付20萬元及自109年12月31日起至清償日止，按週年利率5％
    計算之利息部分，洵屬有據，應予准許，逾此範圍之請求，
    非屬正當，不應准許。
六、又原告陳明願供據保，聲請宣告假執行，經核其勝訴部份金
    額並未超過五十萬元，依法應由本院依職權宣告假執行。其
    餘假執行之聲請，因訴之駁回而失所附麗，不予准許。
七、本件事證已臻明確，兩造其餘之攻擊或防禦方法及所用之證
    據，經本院斟酌後，均認不足以影響本判決之結果，爰不再
    逐一論列，附此敘明。
八、又本件訴訟係原告提起刑事附帶民事訴訟，由本院刑事庭依
    刑事訴訟法第504條第1項規定移送前來，依同條第2項規定
    免繳納裁判費，且本件於本院審理期間，亦未產生其他訴訟
    費用，因此無庸為訴訟費用之裁判。　　
中　　華　　民　　國　　111 　年　　5 　　月　　18　　日
                  民事第四庭    法　官　姚銘鴻
以上正本係照原本作成。
如對判決上訴，應於判決送達後20日內向本院提出上訴狀。如委
任律師提起上訴者，應一併繳納上訴審裁判費。
中　　華　　民　　國　　111 　年　　5 　　月　　18　　日
                                書記官　楊美芳